臺灣高雄地方法院刑事判決　　　　　　　96年度訴字第1619號
公　訴　人　臺灣高雄地方法院檢察署檢察官
被　　　告　甲○○
　　　　　　　　　　（現於臺灣高雄監獄執行中）
上列被告因違反毒品危害防制條例案件，經檢察官提起公訴（96
年度毒偵字第2896號），被告於本院準備程序中為有罪之陳述，
經合議庭裁定由受命法官依簡式審判程序獨任審理，判決如下：
    主  文
甲○○施用第一級毒品，累犯，處有期徒刑拾月；減為有期徒刑
伍月，如易科罰金，以新台幣壹仟元折算壹日。扣案之海洛因壹
包（驗前淨重零點零參貳公克，驗後淨重零點零零陸公克），沒
收銷燬之。
    事  實
一、甲○○前於民國88年間因施用毒品案件，經臺灣板橋地方法
    院以88年度毒聲字第3645號裁定送觀察、勒戒後，認無繼續
    施用毒品之傾向，於88年6 月30日觀察、勒戒執行完畢釋放
    ，並經臺灣板橋地方法院檢察署檢察官以88年度偵字第1484
    5 號為不起訴處分確定。復於93年間因施用毒品案件，經本
    院以93年度毒聲字第2506號裁定送觀察、勒戒後，認有繼續
    施用毒品之傾向，再經本院以94年度毒聲字第284 號裁定令
    入戒治處所施以強制戒治，嗣經戒治滿6 月後，因無繼續戒
    治之必要，於94年9 月16日停止處分而強制戒治執行完畢釋
    放。另其於93年間，因施用第一級毒品案件，經本院以93年
    度訴字第1355號判決判處有期徒刑8 月確定，甫於95年3 月
    27日縮短刑期執行完畢。詎仍不知悔改並戒除毒癮，明知海
    洛因業經公告為毒品危害防制條例第2 條第2 項第1 款所列
    管之第一級毒品，不得非法持有、施用，竟在上開強制戒治
    執行完畢釋放後5 年內，基於施用第一級毒品海洛因之犯意
    ，於95年10月18日22時許，在其位在高雄市三民區○○○路
    247 之14號住處內，以針筒注射之方式，施用第一級毒品海
    洛因1 次。嗣於同年月19日7 時40分許，在高雄市○○區○
    ○街59號因行跡可疑為警盤查後，當場扣得第一級毒品海洛
    因1 包（檢驗前淨重0.03 2公克，檢驗後淨重0.006 公克）
    ，並採集其尿液送驗呈嗎啡陽性反應而獲悉上情。
二、案經高雄市政府警察局三民第一分局報告臺灣高雄地方法院
    檢察署檢察官偵查起訴。
    理  由
一、本件被告甲○○所犯係死刑、無期徒刑、最輕本刑為3 年以
    上有期徒刑以外之罪，其於準備程序就前揭被訴事實為有罪
    之陳述，經受命法官告知簡式審判程序之旨，並聽取其與公
    訴人之意見後，本院認無不得或不宜改依簡式審判程序進行
    之情形，爰依刑事訴訟法第273 條之1 第1 項規定，裁定本
    件由受命法官獨任進行簡式審判程序，附此敘明。
二、上揭事實，業據被告於警詢及本院審理中坦承不諱，且被告
    於95年10月19日9 時許，經警採集尿液送高雄市立凱旋醫院
    先後以酵素免疫分析法及氣相層析質譜法鑑定結果，呈嗎啡
    陽性反應，有該院95年10月30日濫用藥物尿液檢驗報告（編
    號A00000000 號）1 紙在卷可稽。又扣案之白色粉末1 包（
    檢驗前重0.032 公克，檢驗後重0.006 公克）經送鑑驗結果
    ，確呈第一級毒品海洛因陽性反應，亦有上開醫院95年11月
    11日高市凱醫驗字第2732號濫用藥物成品檢驗鑑定書1 紙附
    卷可憑。足認被告上開自白與事實相符，堪可採為本件論罪
    科刑之依據。本件事證明確，被告施用第一級毒品犯行，洵
    堪認定。
三、第按海洛因為毒品危害防制條例第2 條第2 項第1 款所稱之
    第一級毒品，不得施用、持有。次按觀察、勒戒或強制戒治
    執行完畢釋放後，5 年內再犯第10條之罪者，應依一般刑事
    訴訟程序予以起訴論罪科刑，此觀諸毒品危害防制條例第23
    條第2 項規定自明。本件被告前於88年間因施用毒品案件，
    經臺灣板橋地方法院以88年度毒聲字第3645號裁定送觀察、
    勒戒後，認無繼續施用毒品之傾向，於88年6 月30日觀察、
    勒戒執行完畢釋放，並經臺灣板橋地方法院檢察署檢察官以
    88年度偵字第14845 號為不起訴處分確定。復於93年間因施
    用毒品案件，經本院以93年度毒聲字第2506號裁定送觀察、
    勒戒後，認有繼續施用毒品之傾向，再經本院以94年度毒聲
    字第284 號裁定令入戒治處所施以強制戒治，嗣經戒治滿6
    月後，因無繼續戒治之必要，於94年9 月16日停止處分而強
    制戒治執行完畢釋放，有臺灣高雄地方法院檢察署刑案資料
    查註紀錄表、全國施用毒品案件紀錄表及臺灣高等法院被告
    前案紀錄表、在監在押全國紀錄表各1 件在卷可參，是被告
    於上開強制戒治執行完畢釋放後5 年內再犯本件施用第一級
    毒品案件，應依法論科。
四、核被告所為，係犯毒品危害防制條例第10條第1 項之施用第
    一級毒品罪。被告持有第一級毒品之低度行為，為施用之高
    度行為所吸收，不另論罪。又被告前於93年間，因施用第一
    級毒品案件，經本院以93年度訴字第1355號判決判處有期徒
    刑8 月確定，並於95年3 月27日縮短刑期執行完畢，有臺灣
    高雄地方法院檢察署刑案資料查註紀錄表及臺灣高等法院被
    告前案紀錄表各1 份附卷可稽，其於前開有期徒刑執行完畢
    後5 年內，故意再犯本件有期徒刑以上之罪，為累犯，應依
    刑法第47條之規定加重其刑。爰審酌被告前因施用毒品案件
    經強制戒治及徒刑執行完畢後，再犯本件施用毒品犯行，顯
    見其仍未能戒除毒癮，且戒毒之意念非堅，惟念及被告於犯
    後已坦承犯行，態度良好，且施用毒品行為，乃屬對其自身
    健康之戕害行為，及其犯罪動機、目的、手段、施用次數等
    一切情狀，量處如主文所示之刑。又本件被告行為時係在96
    年4 月24日以前，合於中華民國96年罪犯減刑條例之減刑規
    定，是本院上開宣告刑應減為2 分之1 即5 月，並考量本件
    犯罪情節之輕重，及被告係國中畢業，業工，經濟狀況勉持
    （見本案警卷第4 頁）等情，並依同條例第9 條規定，併予
    諭知如主文所示之易科罰金折算標準，以資懲儆。扣案之白
    色粉末1 包（檢驗前重0.03 2公克，檢驗後重0.006 公克）
    ，經鑑定結果確呈第一級毒品海洛因陽性反應，業如前述，
    應依毒品危害防制條例第18條第1 項前段規定沒收銷燬之；
    又鑑定單位一般係以傾倒之方式，將包裝袋內之毒品倒出而
    與包裝袋分離而稱重，必要時，輔以刮杓刮取袋內毒品，然
    無論依何種方式分離，包裝袋內均有極微量之毒品殘留，業
    經法務部調查局以93 年3月19日調科壹字第09300113060 號
    函釋在案，並為本院職務上已知之事實，足認本件用以包覆
    扣案第一級毒品海洛因之包裝袋，其內含有極微量第一級毒
    品海洛因殘留而無法析離，應整體視為扣案之第一級毒品海
    洛因，不問屬於犯人與否，併予沒收銷燬。至於鑑驗耗用之
    毒品既已滅失，自無庸宣告沒收銷燬，附此敘明。
五、併案意旨（臺灣高雄地方法院檢察署96年度毒偵字第4343號
    、第5982號）另以：被告於96年3 月30日16時5 分許起回溯
    24小時內之某時（不含公權力拘束期間），在不詳地點，施
    用第一級毒品海洛因1 次，為警於同日14時40分許，在高雄
    市○○區○○路236 號前查獲，並採尿送驗呈嗎啡陽性反應
    而獲悉上情；於96年4 月28日15時10分許起回溯24小時內之
    某時（不含公權力拘束期間），在高雄縣、市某處，施用第
    一級毒品海洛因1 次，為警於同日15時10分許查獲，並採尿
    送驗呈嗎啡陽性反應而獲悉上情，因認被告涉犯毒品危害防
    制條例第10條第1 項之施用第一級毒品罪嫌，而均與本案起
    訴部分被告犯罪事實有實質一罪之集合犯關係，已為起訴效
    力所及，應由本院併予審理等語。惟按施用毒品行為，大多
    具有成癮性，故毒品危害防制條例之施用第一級或第二級毒
    品罪，依該條例之立法意旨，原即預定其有反覆施用第一級
    或第二級毒品之性質，固得認屬學理上所稱「集合犯」而為
    包括之一罪。然對依集合犯而論以包括一罪之判斷，仍不能
    無限擴張，其一罪範圍之認定，必須與上揭連續犯刪除之立
    法旨趣相契合，苟行為人主觀上，非出於一個決意，客觀上
    各行為間，又無密切接近關係，依一般社會通念，認不應評
    價為一罪方合於刑罰公平原則時，自不能悉數率皆論以一罪
    （最高法院96年度台上字第2083號判決意旨參照）。查本案
    被告被訴施用第一級毒品海洛因之時間為95年10月18日22時
    許，已如前述，而上開併案部分被告施用第一級毒品海洛因
    之時間即「96年3 月30日16時5 分許起回溯24小時內之某時
    （不含公權力拘束期間）」、「96年4 月28日15時10分許起
    回溯24小時內之某時（不含公權力拘束期間）」，分別與本
    件被告施用第一級毒品時間相距逾5 月及6 月，且其間被告
    施用毒品行為，尚且為警查獲而中斷，參以被告於本院審理
    時亦稱：伊於95年10月18日為警查獲後就想要戒掉毒品等語
    （本院96年8 月31日審判筆錄第8 頁），堪認被告對於本件
    施用毒品犯行與上開併案意旨所指之施用毒品犯行間，於主
    觀上非出於一個決意，且無密切接近關係，而不應評價為一
    罪，故應認上開併案意旨所指被告施用第一級毒品海洛因之
    犯行，應係另行起意，即難認與本案之施用第一級毒品海洛
    因犯行間有實質一罪之集合犯關係，而非本案起訴效力所及
    ，本院自不得併予審理，併案部分自應退由檢察官另行依法
    處理，併此敘明。
據上論斷，應依刑事訴訟法第273 條之1 第1 項、第284 條之1
、第299 條第1 項前段，毒品危害防制條例第10條第1 項、第18
條第1 項前段，刑法第11條、第47條第1 項、第41條第1 項前段
，中華民國96年罪犯減刑條例第2 條第1 項第3 款、第7 條第2
項、第9 條，判決如主文。
本案經檢察官乙○○到庭執行職務。
中　　華　　民　　國　　96　　年　　8 　　月　　31　　日
                  刑事第十三庭  法　官  蔣志宗
以上正本證明與原本無異。
如不服本判決，應於判決送達後10日內，向本院提出上訴狀。
中　　華　　民　　國　　96　　年　　9 　　月　　4 　　日
                                書記官  盧聰明
附錄本件論罪科刑法條：
毒品危害防制條例第10條
施用第一級毒品者，處 6 月以上 5 年以下有期徒刑。
施用第二級毒品者，處 3 年以下有期徒刑。
